【裁判字號】    98,訴,433
【裁判日期】    980619
【裁判案由】    侵權行為損害賠償
【裁判全文】
臺灣臺南地方法院民事判決               98年度訴字第433號
原      告  丙○○
訴訟代理人  乙○○○
被      告  萬泰商業銀行股份有限公司
法定代理人  丁○○
訴訟代理人  陳君漢律師
上列當事人間請求侵權行為損害賠償事件，經本院於民國98年6
月4日言詞辯論終結，判決如下：
    主  文
原告之訴駁回。
訴訟費用新台幣柒仟零伍拾元由原告負擔。
    事實及理由
壹、程序方面：
    按因侵權行為涉訟者，得由行為地之法院管轄，此民事訴訟
    法第15條第1項定有明文。本件原告主張其在被告銀行開立
    帳戶並有存款，但被告隱瞞原告投資購買基金及連動債之事
    實，向原告謊稱定存，造成原告之損失，爰依侵權行為之法
    律關係提起本件訴訟等情。本件原告請求訴訟標的之法律關
    係既為侵權行為，而被告所下屬之台南分行為其所指侵權行
    為地，揆諸首揭條文之規定，本院自有管轄權，此合先敘明
    。
貳、實體方面：
一、本件原告起訴主張：伊在被告所下屬台南分行開立存款帳戶
    ，但被告理財專員甲○○未經原告同意下，於民國96年1 月
    30日為原告購買基金名稱為一年期消費在中國美金連動債契
    約有價證券（以下簡稱系爭連動債基金），並擅自持原告於
    被告開戶之印鑑章在系爭連動債信託國內外有價證券約定書
    （以下簡稱為系爭信託契約）上簽蓋，投資申購金額為美金
    4 萬元。雖系爭信託契約上之印章為真正，惟該印章係原告
    專用於存款之印章，被告銀行專員甲○○在未知投資、未讓
    原告看過書面約定書及未經原告同意下擅自在上開信託約定
    書上簽蓋原告之印鑑章，致使原告系爭連動債虧損美金
    18,352 元，被告之行為業已構成侵權行為，故此，爰依侵
    權行為損害賠償之法律關係提起本訴等語。並聲明：被告應
    給付原告美金18,352元。
二、被告則抗辯：
（一）本件原告自87年2月10日起即在被告銀行開戶並留存印鑑
      卡，該印鑑章由原告自行保管，並約定嗣後兩造之一切往
      來均憑該印鑑章即可發生效力，本件系爭信託契約所蓋用
      之印章，與印鑑卡上之印鑑樣式完全相符，於法已發生效
      力，自無疑問。又原告自94年12月起，至與被告簽訂系爭
      信託契約前，即曾向被告申購「聯博美國收益債券基金」
      、「聯博全球高收益債券基金」、「2年極緻尊龍日圓連
      動債」、「一年日本重工日圓連動債」、「1年期金融6節
      台幣連動債」、「3.5KESSLER美金連動債」，所有申購作
      業均由原告蓋用印鑑章，而於前述投資原告均有獲利，相
      關款項業已匯入原告之帳戶或轉投資，原告從未有所爭執
      ，顯見原告亦承認上開獲利連動債及基金之效力。原告自
      94年12月起，即已向被告申購基金與連動債之投資，作業
      模式均屬相同，原告自不能僅因投資失利，即認被告公司
      所屬人員有所述之侵權行為。
（二）本件原告係因系爭連動債之投資失利，造成原告虧損，故
      而提出本件訴訟，惟本件連動債申購之爭議，原告於提出
      本件訴訟之前，即以所謂遭詐欺為理由，向台南地方法院
      檢察署提出刑事告訴。然經台南地方法院檢察署傳訊相關
      人員以及原告到庭說明後，認定被告所屬之相關人員，於
      原告簽約前確實業已詳述相關投資風險。其次，原告於前
      述刑事案件偵查中，即已自承系爭契約上所蓋用之印章為
      真正，且均為原告親自蓋用印章。更何況，原告於提出本
      件訴訟時，尚檢附系爭契約之約定書，與風險預告書等文
      件，足見，原告確實執有系爭契約，故原告主張從未看過
      系爭信託契約書云云，顯非事實。
（三）被告公司並無侵權行為，為此聲明：請求駁回原告之訴。
四、本件原告起訴主張其在被告所下屬台南分行開立存款帳戶，
    被告理財專員甲○○未經原告之同意下，於96年1月30日擅
    自持原告之印鑑章為原告購買一年期消費在中國美金連動債
    ，價值為美金4萬元。被告所屬理財專員甲○○未告知原告
    投資、未讓原告看過約定書，未經原告同意擅自持原告之印
    鑑章簽蓋信託有價證券約定書之行為，造成原告虧損，自構
    成侵權行為云云，被告否認有盜蓋原告印章於系爭信託契約
    之行為，並抗辯原告看過信託約定書、知悉投資並親自簽蓋
    印鑑等語。經查：
（一）按當事人主張有利於己之事實者，就其事實有舉證之責任
      。但法律別有規定，或依其情形顯失公平者，不在此限，
      此民事訴訟法第277條定有明文。又按私文書經本人或其
      代理人簽名、蓋章或按指印或有法院或公證人之認證者，
      推定為真正，同法第358條第1項定有明文。經查：系爭基
      金名稱為「一年期消費在中國美金連動債」（以下簡稱為
      系爭連動債基金），而購買系爭連動債基金，須簽署被告
      銀行特定金錢信託國內外有價證券約定書（以下簡稱為系
      爭信託約定書），系爭信託約定書之「委託人兼受益人簽
      章欄」上蓋有原告「丙○○」之印文，此有原告所提出系
      爭信託約定書1紙附卷可查，而原告自認該印章為真正（
      見本院98年5月12日言詞辯論筆錄，本卷第64頁背面）。
      系爭信託約定書既屬於私文書，上開原告印文既為真正，
      揆諸上開條文之規定，即應推定系爭信託約定書為真正。
      而原告主張遭被告所屬理財專員甲○○盜蓋，此屬於有利
      於原告之事實，原告自應對該事實負舉證責任。經本院傳
      訊證人即理財專員甲○○到院證稱：「問：此檔產品之簽
      名、蓋章是何人簽名蓋章？何人提出的印鑑？答：一年期
      消費在中國美金連動債契約有價證券約定書是我拿給原告
      ，而由原告親自簽名蓋章。」、「問：原告主張章不是原
      告蓋的，原告告知章是用來做存款用的，是否真如原告所
      述？答：如果要做存款應該要到1樓，因為一樓是在作存
      款業務，二樓才是做投資業務。當時原告告訴我他是用投
      資用的，而不是用來作存款。我的習慣是我是拿約定書給
      原告指著要蓋章的位置，由原告自己蓋章。本件我的印象
      中，是由原告自己蓋章。」（見本院卷第28頁背面、第29
      頁），而原告亦不否認印鑑章為自己保管，而綜觀卷內證
      據資料，原告對於自己之印鑑章如何遭證人甲○○盜蓋之
      事實並無法舉證以實其說，故其主張證人甲○○未經原告
      同意擅自持原告之印鑑章盜蓋系爭信託契約書等情並不可
      採。
（二）又原告主張被告銀行專員未曾告知係用於投資，亦不曾見
      過系爭信託契約書云云，此亦為被告所否認。經查：原告
      於簽訂系爭信託契約前，即曾向被告及其他銀行投資多檔
      基金及連動債，其中向被告公司投資過95年5月10日「極
      緻尊龍二年期連動債」、95年9月25日「一年期日本重工
      連動債」、95年12月27日「Kessler美金連動債券」，均
      有獲利，獲利款項分別匯入原告於被告銀行之0000000000
      00 00帳號之日幣帳戶及00000000 000000帳號之美金帳戶
      內，有被告提出之極緻尊龍二年期連動債、一年期日本重
      工連動債、日Kessler美金連動債券之信託契約書及原告
      存款帳戶明細附卷可稽（見本卷第22至43頁），而原告對
      於上開獲利之連動債及基金均未有所爭執。而系爭連動債
      基金購買時，原告有簽署「信託約定書」、「作業說明暨
      風險預告書」，該作業說明暨風險預告書，在委託人簽章
      處上方，明顯以粗體字加劃底線之方式，強調說明「本商
      品為有條件保本型商品（到期本金不一定保本），並接受
      上述各條款約定及商品條件.. 」（見本卷第20頁），而
      證人甲○○到庭結證稱：「與原告講解時都會在原告的家
      裡，與原告說過產品高收益有高風險，當時原告的太太給
      我的感覺是因為她在各家銀行有作投資，故希望做高收益
      的投資... 原告做本檔投資時，我有告知原告風險及產品
      內容... 我的習慣是我拿約定書給原告指著要蓋章的位置
      ，由原告自已蓋章... 原告投資主要是原告的太太主導的
      ... 原告的太太會告訴我她在銀行投資的產品及獲利的狀
      況，也一再表示她希望各種獲利較高的產品等語」（見本
      院卷第78至80頁）。本院審酌原告並非對投資毫無經驗之
      人，豈會未見過系爭信託契約書即逕自蓋章，況原告係陸
      軍官校畢業之軍人，原告之配偶乙○○○為高中畢業，二
      人均認識字，亦未經法院為禁治產之宣告，且經本院當場
      勘驗原告四肢健全，陳述能力完全並無任何心神喪失或精
      神耗弱之狀況（見本院98年6月4日言詞辯論筆錄），則原
      告識字且有一定學經歷，自難諉不知系爭信託契約內容係
      為投資，該基金屬於投資性質，而投資本即存有風險存在
      ，是被告行員既已向原告說明該投資之風險。又系爭基金
      因無法抵抗大環境之變遷而使淨值減少，此即屬投資風險
      ，原告亦曾投資多檔基金，自難諉為不知市場投資有一定
      之風險，況原告欲為高收益之投資，自應負擔高風險，是
      其要求被告負擔其虧損，自非有據。從而，本件原告既已
      在系爭信託契約書及風險預告書上簽章，其主張未見過系
      爭信託契約書、被告未告知為投資等情，並無法舉證以實
      其說，自不可採。
五、綜上所述，本件原告並無法舉證證明被告有上開侵權行為，
    是原告依侵權行為之法律關係請求被告賠償美金18,352元，
    即無理由，應予駁回。
六、末按訴訟費用，由敗訴之當事人負擔；法院為終局判決時，
    應依職權為訴訟費用之裁判，民事訴訟法第78條及第87條第
    1項分別定有明文。經核本件應徵之第一審訴訟費用即裁判
    費7,050元，爰依上開規定確定原告應負擔之訴訟費用如主
    文第2項所示。
七、據上論結，本件原告之訴為無理由，依民事訴訟法第78條、
    第87條第1項，判決如主文。
中    華    民    國    98    年    6     月    19    日
                            民事第二庭   法  官  田玉芬
以上正本證明與原本無異。
如不服本判決，應於送達後20日內向本庭（台南市○○路○段308
號）提出上訴狀（須按他造當事人人數附繕本）。
中    華    民    國    98    年    6     月    19    日
                                         書記官  劉紀君


司法院資訊處製作；財團法人民間司法改革基金會備份。
